臺灣新北地方法院刑事判決
110年度訴字第920號
公  訴  人  臺灣新北地方檢察署檢察官
被      告  蕭明魁


選任辯護人  陳鼎駿律師
上列被告因家暴傷害案件，經檢察官提起公訴（109年度偵字第3
0611號），本院判決如下：
    主  文
戊○○犯傷害罪，處拘役伍拾伍日，如易科罰金，以新臺幣壹仟元
折算壹日；又成年人故意對少年犯傷害罪，處拘役肆拾日。
    事  實
一、成年人戊○○係丙○○之夫，少年丁○○（民國93年1月生，真實
    姓名年籍詳卷）係2人所生之女，戊○○與丙○○、丁○○之間分
    別具有家庭暴力防治法第3條第1款所定配偶、第3款直系血
    親之家庭成員關係。戊○○於民國109年6月2日4時許，在新北
    市○○區○○街000巷00號4樓之住處內，竟基於傷害之犯意，徒
    手拉扯、拖行丙○○，致丙○○受有右手腕、左手肘、雙膝挫傷
    及左膝擦傷等傷害，嗣經丁○○報警處理，戊○○因而心生不滿
    ，另基於傷害之犯意，徒手扭扯丁○○之手腕，致丁○○受有雙
    手腕挫傷等傷害。嗣經警獲報到場，而悉上情
二、案經丙○○、丁○○訴由新北市政府警察局板橋分局報告偵辦。
    理  由
一、證據能力：
　㈠按被告以外之人於審判外之言詞或書面陳述，除法律有規定
    者外，不得作為證據；被告以外之人於檢察事務官、司法警
    察官或司法警察調查中所為之陳述，與審判中不符時，其先
    前之陳述具有較可信之特別情況，且為證明犯罪事實存否所
    必要，得為證據；被告以外之人於審判外之言詞或書面陳述
    ，除法律有規定者外，不得作為證據，刑事訴訟法第159條
    第1項、第159條之2分別定有明文。查證人即告訴人丙○○、
    丁○○於警詢時之陳述屬傳聞證據，而其等均已於本院審理中
    到庭作證，其等於本院審理中證述主要內容與其於警詢時所
    述大致相符，因而與刑事訴訟法第159條之2規定得例外作為
    證據之要件不符，復經辯護人於本院準備程序及審理中中爭
    執此部分之證據能力（見本院卷第48頁、第270頁），不得
    作為證據。
　㈡次按被告以外之人於審判外之陳述，雖不符刑事訴訟法第159
    條之1至第159之4之規定，而經當事人於審判程序同意作為
    證據，法院審酌該言詞陳述或書面陳述作成時之情況，認為
    適當者，亦得為證據；又當事人、代理人或辯護人於法院調
    查證據時，知有第159條第1項不得為證據之情形，而未於言
    詞辯論終結前聲明異議者，視為有前項之同意，同法第159
    條之5第1項、第2項亦有規定。本案下述所引其餘被告以外
    之人於審判外之陳述，經本院提示上開審判外陳述之內容並
    告以要旨，被告及辯護人對證據能力均不爭執，亦未於言詞
    辯論終結前對該等審判外陳述之證據資格聲明異議（見本院
    卷第48頁、第180頁、第269頁至第270頁），應視為被告已
    有將該等審判外陳述作為證據之同意，且經審酌各該供述證
    據作成之客觀情狀，並無證明力明顯過低或係違法取得之情
    形，復為證明本案犯罪事實所必要，認為以之作為證據應屬
    適當，應有證據能力。
　㈢另本院後述所引用之其餘非供述證據，經本院依法當庭提示
    令被告辨認外，復無證據足證係公務員違背法定程序所取得
    ，且當事人亦未表示反對意見，而為證明本案犯罪事實所必
    要，亦得作為本案證據。
二、認定事實所憑之證據及理由：
　　訊據被告戊○○固坦承其為告訴人丙○○之夫、告訴人丁○○之父
    ，於109年6月2日4時許，在新北市○○區○○街000巷00號4樓住
    處，其有至女兒丁○○房間要請丙○○起床，嗣其曾抓住丁○○雙
    手之事實，惟矢口否認有何傷害犯行，辯稱：我於107年9、
    10月間出車禍後，常常暈眩，需要人照顧，所以案發當時，
    是因為我要如廁，我需要丙○○帶我去廁所，她當時在丁○○房
    間與丁○○一起睡，我就站在丁○○房間門口叫丙○○帶我去上廁
    所，她有起來，但因為她起身過快，白血球過低，導致她整
    個人跌到我身上，我們雙方就跌倒在地，我的左手也受傷，
    她就開始碎念，怎麼這時候叫她起來，我想拉她起來，但我
    沒有力氣，她自己起來後，我要她拉我，她不願意，我們就
    吵起來了。這時我就聽到外面有人在敲門，警察就來了，之
    後丁○○就扶我到客廳門口開門，警察進來詢問是否有人在吵
    架，我說沒有，丙○○就說我打她，並要去警察局做筆錄。後
    來丙○○和警察離開後，我先請丁○○扶我到客廳沙發前面坐著
    ，因為我兩隻腳沒力氣，我手需抓住丁○○的雙手，讓她扶我
    到沙發上坐，之後我就問她為什麼要打電話報警，要她去神
    明廳跪，她就大叫，衝到外面去，丙○○和警察就衝上來。我
    不可能去傷害我親密的家人。我覺得是我太太想要離婚才會
    這樣說云云。辯護人則為其辯稱：㈠丙○○雖稱係被告一再要
    求她回主臥室陪被告睡等情，但事發時間已凌晨4時許，距
    離天亮僅餘約1小時而已，被告實無要求丙○○同房共寢之必
    要。且實際上被告家中廁所門檻確實較高，被告先前已在該
    處跌倒10餘次，才會請求丙○○協助如廁。㈡丙○○雙膝傷勢應
    係案發前1月在捷運站跌倒所致，與被告無關，其所受雙手
    挫傷傷勢部分，則係因丙○○案發時受被告呼喚後自身平衡不
    佳而跌倒，非客觀上必然發生之結果，被告就此部分實不具
    傷害犯意。㈢另丙○○雖指述遭被告拉扯頭髮等行為，但從其
    病歷中未見丙○○有向醫生為相關之主述，診斷證明書上亦未
    診斷出其有頭部方面及遭拖行之傷勢，證人指述顯屬浮誇，
    難以採信。㈣且從證人即警員乙○○之證述及其職務報告可知
    ，丙○○於警方到場後，並無驚恐的反應，並拒絕驗傷，亦未
    擔憂丁○○之安全將她一起帶離家中，而留丁○○與被告單獨相
    處，丁○○甚至還有攙扶被告，此與一般發生家庭暴力反應不
    同，丁○○在報警時，亦僅稱吵架，而未提及丙○○有遭傷害、
    毆打，均在在可見被告並無為對其等為傷害行為云云。經查
    ：
  ㈠被告被訴傷害告訴人丙○○部分：
　⒈此節有下列事證可證：
　　⑴關於告訴人丙○○受傷原因及過程，證人丙○○於偵訊及本院
      審理中均始終指證，案發當時其原與丁○○在丁○○房間同睡
      ，被告則要求其回主臥室與他同睡，其拒絕後，被告就拉
      扯其右手將其拉下床，其係處與倒臥的狀態被被告拉到客
      廳，被告再拉扯其頭髮，所以其手、腳都有受傷，腳上的
      傷是因為遭被告拉扯下床及拖行所導致的。警察來之後，
      被告就停手等語（見偵卷第94頁、本院卷第130頁至第138
      頁、第144頁至第145頁）。
　　⑵證人丁○○於偵訊中證稱：我有看到媽媽被爸爸一路拖著手
      、趴著的狀態，一路從我的臥室被拖到客廳等語（見偵卷
      第94頁），及證人丁○○於本院審理中證稱：案發當時，被
      告進來我臥室，要媽媽去他臥室睡，後來爸爸就把媽媽從
      床上拉到地板上再將她拖行客廳，到客廳後爸爸還扯媽媽
      頭髮打她頭，我擔心媽媽會怎麼樣，我就在房間內打電話
      報警，之後警察就來了，就沒再繼續了等語（見本院卷第
      151頁至第155頁、第158頁至第163頁、第167頁至第168頁
      ）。是證人丁○○此部分證述其有親自見聞被告進入其房間
      內拉扯告訴人丙○○之右手，而將告訴人丙○○從床上拉扯落
      地，再將告訴人丙○○拖行至客廳拉扯告訴人丙○○頭髮等節
      ，核與證人丙○○前揭證述內容之主要梗概互核一致，無明
      顯牴觸或矛盾之瑕疵可指，而可佐證證人丙○○前揭證述之
      可信性。
　　⑶另於109年6月2日4時19分許，新北市政府警察局勤務指揮
      中心，確有接到證人丁○○報案表示發生爭吵，需報警處理
      等情，有新北市政府警察局110年10月28日新北警勤字第1
      102073246號函檢附之新北市政府警察局勤務指揮中心受
      理各類案件紀錄單1件、報案錄音光碟1片、本院111年1月
      11日勘驗筆錄1份可憑（見本院卷第53頁至第55頁、第149
      頁至第151頁、證物袋），可佐證案發時被告與告訴人丙○○之間確實已出現非比尋常之衝突，以致證人丁○○當下選
      擇報警處理以對外尋求協助之情。
　　⑷又告訴人丙○○於案發當日稍後，旋即前往亞東紀念醫院驗
      傷，經診斷後，其受有右手腕、左手肘、雙膝挫傷、左膝
      擦傷等傷勢，有亞東紀念醫院受理家庭暴力事件驗傷診斷
      書影本、同醫院110年11月16日亞病歷字第1101116007號
      函文及檢附告訴人丙○○之病歷（含傷勢照片）各1份在卷
      可憑（見偵卷第17頁至第19頁、本院卷第57頁至第77頁）
      。觀告訴人丙○○所受上開傷勢內容及所在位置，均與其所
      證述係遭被告拉扯右手下床並落地拖行，以致其遭拉扯處
      之右手腕及左手肘、膝蓋等身體對外突出之關節部位，分
      別受有挫傷或擦傷之不等傷勢型態吻合，益徵其此節證述
      遭被告拉扯拖行以致受傷之過程，應屬信實，而可採信。
　⒉被告及辯護人其餘辯解不可採之理由：
　　⑴辯護人雖以證人丙○○、丁○○均曾證稱丙○○有遭被告拉扯頭
      髮，惟驗傷診斷書上均無相關頭部傷勢，且亦未見丙○○有
      向醫師主述其遭被告拉扯頭髮，足見其等證述不可採信云
      云。然查，若單單觀諸亞東紀念醫院急診醫囑單中有關醫
      師記載之主述欄位部分，固僅記載：「her 
　　　husband hit her on the right wrist, left elbow 
　　　with barehands, and causing her fall down and hit 
      denied other discomfort」，而未提及告訴人丙○○有向
      醫師陳述遭被告拉扯頭髮等部分（見本案卷第63頁），但
      觀諸其急診檢傷病歷中之入院主訴欄位，以及急診會診單
      中之會診欄位，均有提到其自訴遭配偶拖行及扯頭髮之記
      載（見本院卷第61頁、第75頁），顯見告訴人丙○○於入院
      驗傷時確有表示其遭被告拉扯頭髮乙情，甚至於先前警員
      乙○○接獲報案到場處理時，告訴人丙○○即已向警員乙○○表
      示有遭被告動粗及拉扯頭髮等情，有警員乙○○109年11月3
      0日職務報告及其於本院審理中證稱其製作職務報告時，
      是播放密錄器影像後依據影像內容繕打製作的等語可證（
      見偵卷第241頁、本院卷第178頁至第179頁），故有關上
      開急診醫囑單中醫師主述欄位之記載，不排除僅係記錄時
      較為簡略，僅就有成傷部分為重點之紀錄，不能以此認證
      人丙○○前後所述有何矛盾。復參以告訴人丙○○驗傷結果及
      其於本院審理中證稱：被告有拉扯我頭髮，我那時候是會
      痛，可是沒有傷等語（見本院卷第138頁），又頭髮經拉
      扯後產生痛覺但未必會造成傷害結果，乃一般常見之生活
      經驗，故告訴人丙○○經驗傷後未檢出有何頭部傷勢，不能
      即謂其此部分證述或證人丁○○證述上有不實，是辯護人此
      節所辯並不可採。至於證人丙○○於偵查中或證人丁○○於本
      院審理中固曾證稱被告有打丙○○頭部等語部分，雖未有相
      關頭部傷勢之驗傷診斷可得證明，難認有據，而亦為本院
      所不採，堪認證人丙○○、丁○○就此部分於證述上或略有誇
      大，但並無礙其等前揭證述被告有出手拉扯丙○○右手致其
      從床上落地，再將其拖行至客廳拉扯頭髮之主要情節始終
      證述一致，尚不足以其等就此部分證述上之細微瑕疵而推
      翻其等就主要情節證述之憑信性，併此敘明。
　　⑵另被告及辯護人雖辯稱被告因身體狀況不佳，廁所有門檻
      ，常於該處跌倒，案發當時僅係要告訴人丙○○陪同被告上
      廁所，且告訴人丙○○手部之傷勢係因其起身身跌坐在被告
      身上所致，被告自身亦有受傷，告訴人丙○○腿部傷勢是其
      先前在捷運站跌倒所致云云，並提出左手手肘內側瘀青傷
      勢及住家一隅照片為證（見偵卷第25頁、第153頁）。惟
      證人丙○○、丁○○證述時已否認被告當時係因要如廁始要求
      丙○○起床協助，以及丙○○腿部受傷係因先前在捷運站跌倒
      所致（見偵卷第94頁、本院卷第131頁、第138頁、第153
      頁），證人丁○○於本院審理中並證稱：被告進來房間就是
      要媽媽去他的臥室睡，我那天晚上整晚都沒睡，因為爸爸
      一直來找媽媽，我不知道他們之間會發生什麼事，所以就
      一直沒睡，在旁邊陪媽媽等語（見本院卷第153頁、第158
      頁至第159頁），核與證人丙○○證稱被告有陸續過來一直
      要我跟他睡等語相符（見本院卷第136頁），又本案案發
      時間，雖係凌晨4時許，距離日出時刻非遠，但從證人丁○○、丙○○前揭證述可知，被告於案發前已多次進入其房間
      內要求丙○○陪睡未果，可見被告要求丙○○陪其入睡之意念
      甚堅，與何時天亮與否並無一定關聯，辯護人以案發時間
      為凌晨4時許即認被告不可能係因要告訴人丙○○陪同入睡
      而要其起床云云，難認可採。另證人丁○○於本院審理中雖
      曾證稱其有印象媽媽曾陪爸爸去上廁所，爸爸曾因在廁所
      或飯廳跌倒，而需人幫忙等語（見本院卷第158頁、第164
      頁），但其亦證稱：本案爸爸去找媽媽時，他的枴杖放在
      門口，並沒有柱著枴杖進來，爸爸拖行媽媽時並沒有使用
      拐杖。案發前我與被告在家時，被告很少頭暈等語（見本
      院卷第157頁、第164頁、第166頁），而固見被告於平日
      有使用拐杖，及曾有跌倒而需人扶助之情形，但於本案案
      發時並無需人輔佐如廁之情況存在，業據證人丁○○證述如
      前，而被告所提出之其於案發前經信和耳鼻喉科診所診斷
      有偏頭痛、眩暈等症狀之診斷證明書，在醫囑方面乃記載
      建議症狀發作時居家休養3至5日等語（見本院卷第223頁
      、第229頁），益徵被告所患頭痛或眩暈等症狀，並非日
      日無時不刻皆發作中，再者，證人丁○○證稱其房間到客廳
      大概3到5公尺，沒有很遠，房間外就是客廳區域等語（見
      本院卷第165頁、第167頁），且觀告訴人丙○○及被告所繪
      製之住家格局圖所示之客廳位置亦係在丁○○房間門口外明
      確（見本院卷第197頁），足見丁○○房間與客廳距離甚近
      ，縱被告平日係柱枴杖行走及罹有上開疾患，在怒氣衝冠
      下，當仍有拋下拐杖，憤而拉扯及拖行告訴人丙○○至客廳
      之可能，是以被告及辯護人以被告所罹病症主張被告無傷
      害告訴人丙○○之可能云云，亦不足採。至於被告左手肘等
      部位雖有瘀青之痕跡，但並無其他事證足以證明係因告訴
      人丙○○起身時跌摔至被告身上所造成，故此部分實無從證
      明被告及辯護人前揭所辯之事發情形屬實，難以為被告有
      利之認定。
　　⑶另辯護人雖援引證人乙○○於本院審理中之證述及其職務報
      告，認告訴人丙○○於警方到場後，並無驚恐的反應，並拒
      絕驗傷，亦未擔憂丁○○之安全將她一起帶離家中，而留丁○○與被告單獨相處，丁○○甚至還有攙扶被告，此與一般發
      生家庭暴力反應不同，核屬有異云云，惟觀諸警員職務報
      告之記載，警員乙○○當下固未見告訴人丙○○有驚恐或其他
      受生命危險之情，但其仍觀察到丙○○有委屈之反應（見偵
      卷第241頁），已非如辯護意旨所主張毫無被害反應之情
      。且從該警員職務報告記載：「職詢問潘民（指告訴人丙○○，下同）是否需要聲請保護令，潘民同意後，警方遂詢
      問受傷情況及是否就醫，然潘民表示其受擦傷暫不確定是
      否會有瘀青，且不需就醫，要直接前往本所……」等語，以
      及證人乙○○於本院審理中證稱：我有問丙○○是否要去驗傷
      ，她有說等她問完筆錄、做完保護令後，她再自己去亞東
      醫院。我有問丁○○有無被家暴過，丁○○有無需要聲請保護
      令，丙○○是說不會，所以我想說讓丁○○扶著被告就好等語
      （見本院卷第174頁至第175頁），亦可知告訴人丙○○並未
      拒絕就醫，而係因認尚未能確認傷勢情形，故欲先為保護
      令之聲請，待做完筆錄再去驗傷等情，並無何等反於常情
      之處。另依當時案發後之狀況，僅有告訴人丙○○遭被告攻
      擊，並未波及兩人在場之女兒丁○○，是以告訴人丙○○與警
      員乙○○均認丁○○安全無慮，無將其一併帶走之必要，而丁○○亦有攙扶被告之舉等情，均無辯護意旨所指不合情理之
      處。且倘若告訴人丙○○係如被告所辯係為離婚才連同丁○○
      虛構有遭被告傷害之指證云云，告訴人丙○○更應將女兒丁○○一併帶走替其作證為是，而非獨留丁○○與被告2人相處
      ，是被告此部分所辯，亦不可採。至於丁○○於報案時就報
      案緣由雖僅稱吵架，而未明確指述告訴人丙○○有遭被告傷
      害之情，但觀諸本院勘驗筆錄可知，丁○○於報案時乃唯恐
      遭人察覺故刻意壓低聲音對外求援，以致受理報案之警員
      因未能聽清其說話內容，而需屢屢向其核對報案地點，並
      在詢問報案緣由時，亦係由警員先主動詢問：「什麼事情
      ？吵架？吵架嗎？」，丁○○則被動回稱：「對（壓低聲音
      ）」，受理警員再次核對地址無訛後，報案對話即結束等
      情（見本院卷第149頁至第151頁），是丁○○於報案時因需
      壓低音量而未能細說被告與告訴人丙○○間之具體衝突情形
      甚為顯然，且如果當下被告與告訴人丙○○僅係尋常夫妻口
      頭爭吵，而無任何急迫或有明顯危害之情狀，丁○○實無需
      如此壓低音量報警求救，故尚難以丁○○報案緣由較為簡略
      即謂無被告傷害告訴人丙○○之情況存在。
　⒊綜合上述，證人丙○○證述其遭被告拉扯、拖行致成傷害等節
    ，除有驗傷診斷書及其病歷可憑外，亦據在場之目擊證人丁○○證述明確，此外，另有丁○○之報案情形可為佐證，被告以
    上開方式傷害告訴人丙○○致受傷等情，堪可認定。被告及辯
    護人上開所辯，均不可採。
㈡被告被訴傷害告訴人丁○○部分：　　　
　⒈此節有下列事證可證：
　　⑴關於告訴人丁○○受傷情節，證人丁○○於偵訊中證稱：
　　　當時爸爸就一直拉我的手，要我跪著，並怪我說為何要報
      警，我的手就受有紅腫傷等語（見偵卷第94頁）；於本院
      審理中證稱：媽媽和警察離開後，爸爸情緒比較高亢，我
      就被爸爸叫去客廳，他就說有事要跟我講，他就一直問我
      為什麼我要報警，之後就是我想要走，他就一直拉著我的
      手腕，不放我走。我的手就有拉扯的痕跡，但沒有很嚴重
      。當時他很大力，因為我幾乎用盡全身力氣掙脫，但一直
      走不了，我就尖叫，後來媽媽和警察有回到家裡，我就跟
      他們說爸爸一直拉我的手不放我走，還逼我在神明桌那邊
      罰跪等語（見本院卷第155頁至第157頁、第165頁），而
      前後均指證被告有強拉扯其手腕等節一致。
　  ⑵證人丙○○於偵訊及本院審理中均證稱，其與警察走到1樓時
      ，就聽到4樓傳來丁○○之慘叫聲，之後丁○○就哭著說，被
      告強拉她的手逼她在神明桌下跪，並責怪她為何要報警等
      語（見偵卷第94頁、本院卷第134頁至第135頁）。另證人
      乙○○於本院審理中證稱：下樓之後，我們聽到丁○○的叫聲
      ，就衝上去，就見她在門口，印象中她好像在哭，後面才
      知道她也是被她爸爸拉，之後我們就把她也帶下去。這次
      上去時，被告就一個人柱著枴杖站在前陽台，我們就叫他
      不要出來，叫他回去（見本院卷第171頁至第173頁、第17
      5頁至第176頁）；其製作之警員職務報告亦載有：「職與
      潘民下樓後遂聽見丁○○之尖叫聲，遂讓丙○○開門，並再次
      上樓，上樓後被告亦於客廳內，而丁○○已站在門外長廊，
      職詢問丁○○發生何事？丁○○均在哭泣無法回答……丁○○開口
      告知職其遭被告拉去神明桌前面跪，被告解釋說其並無打
      潘民只是將潘民帶到客廳詢問事情，欲詢問為何丁○○要報
      警而已……職見爭吵無果且已凌晨4點，擔心爭吵聲音會影
      響鄰居，所以職直接將潘民母女帶返本所，於下樓過程丁○○仍在哭泣。」（見偵卷第241頁）。是以由證人丙○○、
      乙○○之證詞，以及警員職務報告之記載可知，丙○○與乙○○
      在離開被告住處下樓後，均有聽聞告訴人丁○○突然尖叫，
      返回後即見告訴人丁○○哭泣，並哭訴遭被告強行拉扯等情
      。而可佐證告訴人丁○○在與被告獨處之過程中，確有感受
      遭受相當程度之侵害，以致需放聲尖叫求救，事後亦哭泣
      不止之情形。
　  ⑶告訴人丁○○於案發當日稍後，亦前往亞東紀念醫院驗傷，
      經診斷後，其受有雙手腕挫傷等傷勢，有亞東紀念醫院受
      理家庭暴力事件驗傷診斷書影本、同醫院110年11月16日
      亞病歷字第1101116007號函文及檢附告訴人丁○○之病歷（
      含傷勢照片）各1份在卷可憑（見偵卷第13頁至第15頁、
      本院卷第57頁、第79頁至第95頁）。是告訴人丁○○所受傷
      勢情形亦與其證述遭被告強拉手腕之情吻合，亦可佐證告
      訴人丁○○指證遭被告強拉手腕等情為真。
　⒉被告及辯護人其餘辯解不可採之理由：
　　被告及辯護人主張證人丙○○、丁○○證述不可採信云云，業經
    本院指駁如前，不再贅述。又依被告所辯，假若此部分案發
    時其當時僅係因需攙扶而需抓住告訴人丁○○手腕，以此情形
    ，當毋庸施加過多力氣，然告訴人丁○○之手腕明顯業經醫師
    診斷有雙手腕挫傷之情，可見被告當時顯有對告訴人丁○○雙
    手手腕施加相當之力氣方致受傷，而非單純之攙扶，且告訴
    人丁○○身為被告之女兒，自亦無可能僅因被告單純之攙扶，
    或係僅口頭上要求告訴人丁○○至神明桌前下跪之舉，即驚慌
    失措至需尖叫、哭泣之程度，堪認告訴人丁○○指證其當時係
    遭被告強拉手腕乙情，並非子虛，且有前揭其他事證可佐，
    被告所辯顯非可採。
　⒊綜上，被告傷害告訴人丁○○等節，亦屬事證明確，堪可認定
    ，其與辯護人所辯皆非可採。
三、論罪科刑：
  ㈠按家庭暴力防治法所稱「家庭暴力」，指家庭成員間實施身
    體、精神或經濟上之騷擾、控制、脅迫或其他不法侵害之行
    為；同法所稱「家庭暴力罪」，指家庭成員間故意實施家庭
    暴力行為而成立其他法律所規定之犯罪，家庭暴力防治法第
    2條第1款、第2款分別定有明文。查被告戊○○與告訴人丙○○
    、丁○○間分別具有家庭暴力防治法第3條第1款、第3款之配
    偶、直系血親之家庭成員關係；又被告行為時為成年人，而
    告訴人丁○○係93年1月間生，於被告於為本案行為時，為12
    歲以上未滿18歲之少年，有被告與告訴人2人之個人戶籍資
    料查詢結果各1份在卷可憑（見偵卷第35頁、第37頁、本院
    卷第15頁），被告亦知悉其女即告訴人丁○○之年紀甚明，是
    以被告如事實欄一對告訴人丙○○所為之傷害犯行，以及對告
    訴人即少年丁○○所為傷害犯行，均屬於對家庭成員間實施身
    體不法侵害之行為，即構成家庭暴力，自該當家庭暴力防治
    法所稱之家庭暴力罪。又因家庭暴力防治法關於家庭暴力罪
    並無罰則之規定，應分別依刑法、兒童及少年福利與權益保
    障法之規定予以論罪科刑。是核被告傷害告訴人丙○○部分，
    係犯刑法第277條第1項之傷害罪；被告傷害告訴人丁○○部分
    ，則係犯兒童及少年福利與權益保障法第112條第1項前段、
    刑法第277條第1項之成年人故意對少年犯傷害罪，並應依兒
    童及少年福利與權益保障法第112條第1 項前段規定加重其
    刑。
  ㈡被告上開所犯2起傷害犯行，犯罪時間雖然接近，地點同一，
    但顯然係在先後不同背景情況下各別起意犯之，而各侵害不
    同告訴人丙○○、丁○○之身體法益，應各以獨立之傷害行為評
    價，是被告所犯上開2罪，犯意各別，行為互殊，應予分別
    處罰。
  ㈢爰以行為人之責任為基礎，審酌被告與告訴人丙○○、丁○○分
    別為配偶及父女關係，彼此為極親密之家人，縱生活相處上
    有所不滿或摩擦，亦當循理性管道溝通，而非動輒以暴力相
    向，惟被告僅因告訴人2人所為不如己意，即分別以如事實
    欄一所為徒手手段傷害告訴人2人，並致其等各受有如事實
    欄一所示傷害，傷勢雖非嚴重，但仍造成相當心靈痛苦程度
    ，仍應予非難，兼衡被告行為時正值中年，前無其他犯罪前
    案紀錄，素行尚佳，有其臺灣高等法院被告前案紀錄表1份
    存卷可參（見本院卷第9頁），原無業，現從事工地夜班保
    全，工作狀況非穩定，現獨自生活，並仰賴母親救濟之生活
    狀況（見本院卷第188頁、第273頁），其罹有慢性偏頭痛、
    眩暈、耳鳴等病症之身體狀況（見本院卷第221頁至第235頁
    ），暨其犯後迄今未見有悔意或欲彌補告訴人2人心態之犯
    後態度等一切情狀，分別量處如主文所示之刑，及就被告所
    犯普通傷害罪刑部分，另諭知如易科罰金之折算標準，以資
    懲儆。另因被告所為成年人故意對少年犯傷害罪部分，經依
    兒童及少年福利與權益保障法第112條第1項前段規定加重其
    刑後，該罪之法定刑已逾刑法第41條第1項得易科罰金罪刑
    之標準，自毋庸且亦不得為易科罰金標準之宣告，惟此部分
    尚符合同法第41條第3項規定得易服社會勞動罪刑之要件。
    又被告所犯2罪，分別為得易科罰金之罪與得易服社會勞動
    之罪，依同法第50條第1項但書第3款規定，尚無從逕予併合
    處罰，均併予敘明。
據上論斷，應依刑事訴訟法第299條第1項前段，兒童及少年福利
與權益保障法第112條第1項前段，刑法第11條前段、第277條第1
項、第41條第1項前段，刑法施行法第1條之1第1項，判決如主文
。
本案經檢察官甲○○提起公訴，檢察官劉家瑜到庭執行職務。
中　　華　　民　　國　　111 　年　　3 　　月　　29　　日
                  刑事第九庭    審判長法　官  何燕蓉
　　　　　　　　　
　　　　　　　　　                    法  官  林翊臻
　　　　　　　　　
　　　　　　　　　                    法  官  林米慧
上列正本證明與原本無異。
如不服本判決，應於判決送達後20日內敘明上訴理由，向本院提
出上訴狀 (應附繕本) ，上訴於臺灣高等法院。其未敘述上訴理
由者，應於上訴期間屆滿後20日內向本院補提理由書「切勿逕送
上級法院」。
                                      書記官　林惠敏
中　　華　　民　　國　　111 　年　　3 　　月　　29　　日
附錄本案論罪科刑法條全文：
兒童及少年福利與權益保障法第112條
成年人教唆、幫助或利用兒童及少年犯罪或與之共同實施犯罪或
故意對其犯罪者，加重其刑至二分之一。但各該罪就被害人係兒
童及少年已定有特別處罰規定者，從其規定。
對於兒童及少年犯罪者，主管機關得獨立告訴。
中華民國刑法第277條
傷害人之身體或健康者，處5年以下有期徒刑、拘役或50萬元以
下罰金。
犯前項之罪，因而致人於死者，處無期徒刑或7年以上有期徒刑
；致重傷者，處3年以上10年以下有期徒刑。